【裁判字號】    98,上訴,702
【裁判日期】    980325
【裁判案由】    毒品危害防制條例
【裁判全文】
臺灣高等法院刑事判決                 98年度上訴字第702號
上  訴  人  臺灣臺北地方法院檢察署檢察官
被      告  甲○○
上列上訴人因毒品危害防制條例案件，不服臺灣臺北地方法院97
年度訴字第2220號，中華民國98年1月17日第一審判決（起訴案
號：臺灣臺北地方法院檢察署97年度偵字第21718號），提起上
訴，本院判決如下：
    主  文
上訴駁回。
    理  由
一、本案經本院審理結果，認第一審判決以不能證明被告甲○○
    轉讓第2級毒品犯罪，對被告為無罪之諭知，核無不當，應
    予維持，並引用第一審判決書記載之證據及理由（如附件原
    審判決書）。
二、檢察官上訴意旨略以：被告甲○○與證人詹育恩為男女朋友
    關係，以共同生活為目的，同居於臺北縣新店市○○街62巷
    11號4樓，2人朝夕相處，關係匪淺，均有多次施用毒品前科
    （詳參被告前案資料表卷宗及97年度偵字第14821號卷宗第
    30頁、第31頁在監在所最新資料報表）。證人詹育恩於偵查
    中證稱：「被告與我施用的毒品都是被告去買回來之後，由
    我們兩個一起施用，我與被告同居期間，我所施用的毒品都
    並非我自己購買，是被告買回來提供給我的。（被告提供毒
    品給你施用幾次？）數不出來，因為我們二個同居7年多，
    這7年間我們都是這樣施用毒品。（被告自何時提供毒品給
    你施用？）90年起，最後一次是97年4、5月間。」等語（97
    年8月6日偵查筆錄，97年度偵字第14821號卷第33頁），衡
    諸被告與證人詹育恩之施用毒品犯罪型態，均係被告在外購
    買第二級毒品安非他命後，再提供證人詹育恩施用（證人詹
    育恩證述並無其他毒品來源），無論2人係同時施用，抑或
    放置於上開同居地任憑證人詹育恩取用，被告此種行為與夜
    店、酒吧之經營者於上開場所放置毒品任由消費者取用之行
    徑本質上完全相同，被告明知其行為有可能造成證人詹育恩
    沾染施用毒品之惡習，仍執意為之，其散布毒品之危害性甚
    大，難謂無轉讓第二級毒品之故意。被告於民國92年間即已
    知悉證人因施用毒品而遭觀察、勒戒，與證人詹育恩有施用
    毒品之默契，並長期提供第二級毒品安非他命貨源給證人詹
    育恩取用，最低程度亦有幫助證人詹育恩施用毒品之犯意。
    本件除上揭證人詹育恩之證述外，並有證人詹育恩之驗尿報
    告在卷可稽，應可認定被告依照長期以來與詹育恩之默契，
    於97年4月12日入監前最後一次將第二級毒品安非他命提供
    證人詹育恩取用。詎原審判決僅以被告於97年4月12日入監
    服刑，不能遽認證人詹育恩所施用之毒品為被告所轉讓，諭
    知被告無罪，認定事實尚非妥適。原審判決認定事實適用法
    律難謂妥適，應予以撤銷改判。
三、上訴理由均經原判決詳細論述，茲整理補充敘述如下：
（一）證據能力：按傳聞法則之重要理論依據，在於傳聞證據未
      經當事人之反對詰問予以核實，乃予排斥，惟若當事人已
      放棄對原供述人之反對詰問權，於法院審判時表明同意該
      等傳聞證據可作為證據，基於證據資料愈豐富，愈有助於
      真實發現之理念，並貫徹刑事訴訟法修法加重當事人進行
      主義之精神，確認當事人對於證據能力有處分權之制度，
      傳聞證據經當事人同意作為證據，法院認為適當者，亦得
      為證據。另當事人於調查證據時，對於傳聞證據表示「沒
      有意見」、「對於證據調查無意見」，而未於言詞辯論終
      結前聲明異議，應視為已有將該等傳聞證據採為證據之同
      意，此刑事訴訟法第159條之5定有明文。是以下所引證據
      ，經本院當庭提示，檢察官、被告均無意見，且未於言詞
      辯論終結前聲明異議，本院審酌該等證據作成之情況，認
      為適於為本件認定事實之依據，依刑事訴訟法第159條之5
      第2項規定，應具有證據能力，該得採為證據，合先說明
      。
（二）按犯罪事實應依證據認定之，無證據不得認定犯罪事實，
      刑事訴訟法第154條第2項定有明文。又施用毒品者，其所
      稱向某人購買之供述，須補強證據以擔保其供述之真實性
      。良以施用毒品者其供述之憑信性本不及於一般人，況施
      用毒品者其供出來源，因而破獲者，法律復規定得減輕其
      刑，其有為偵查機關誘導、或為邀輕典而為不實之陳述之
      可能，其供述之真實性自有合理之懷疑。是最高法院一貫
      之見解，認施用毒品者關於其向某人購買毒品之供述，必
      須補強證據佐證，以擔保其供述之真實性，俾貫澈刑事訴
      訟無罪推定及嚴格證明之基本原則。此所謂補強證據，必
      須與施用毒品者關於相關毒品交易之供述，具有相當程度
      之關連性，且足使一般人對於施用毒品者之供述無合理之
      懷疑存在，而得確信其為真實，始足當之。若毒品購買者
      之供述證據，本身已有重大瑕疵，依嚴格證明之法則，苟
      已無法憑為犯罪事實之認定時，自無再論補強證據之必要
      ，其理甚明（參見最高法院87年台上字第2580號判決，95
      年度台上字第6850 號判決）。
（三）訊據被告仍堅決否認有公訴人所指於97年4、5月間轉讓第
      二級毒品之犯行，辯稱：從未與詹育恩一起施用毒品，或
      轉讓毒品給詹育恩等語。而本案所憑之證據即施用第2級
      毒品之證人詹育恩於警詢及偵查中證稱被告自90年起至97
      年4、5月間，買回來毒品後會無償提供給她施用等語為據
      。惟查：被告於97年4月12日至同年9月11日於台灣台北監
      獄台北分監執行，有本院被告前案紀錄表可憑。而證人詹
      育恩於97年5月20日為警查獲施用第2級毒品之犯行，距被
      告入監服刑已逾1月，顯見證人詹育恩該次施用第2級毒品
      之犯行，被告應未與之共同施用。次查，證人詹育恩於原
      審證稱97年4月12日被告入監服刑後，只有該次施用安非
      他命之犯行等語（見原審98年1月8日審判筆錄），復無其
      他證據足資證明證人詹育恩有於97年4、5月間另有其他施
      用毒品之犯行。則堪認證人於97年4、5月間，應僅97年5
      月20日遭查獲該次施用安非他命之犯行，而被告如何在入
      監服刑後尚能轉讓安非他命給證人施用即有疑問？是以，
      自難徒憑證人即施用者詹育恩之陳述，即遽認被告有公訴
      人所指於97年4、5月間轉讓第2級毒品之犯行。
（四）我國刑事訴訟制度業已修正為以當事人進行主義為主，職
      權進行主義為輔，檢察官立於原告之地位，其對於被告之
      犯罪事實，本負有積極舉證之義務，且刑事被告原無自證
      無罪之義務，其在訴訟上所為之辯解，只須達於對起訴事
      證提出合理質疑之程度為已足，檢察官如對被告所舉反證
      仍有爭執，即應依照刑事訴訟法第161條規定，自負積極
      舉證釋疑之責任。本案被告已提出如上答辯，檢察官所舉
      證據尚未足使本院產生有罪之心證，自屬不能證明被告犯
      罪。
（五）綜上，公訴意旨所提出被告轉讓第2級毒品之證據，尚有
      諸多合理懷疑之處。此外，復無其他積極事證，可認被告
      確有轉讓第2級毒品之犯行，自不能證明被告犯罪。
四、原判決以不能證明被告犯罪而為無罪之諭知，並無不合。檢
    察官上訴意旨仍執前詞以指摘原判決不當，為無理由，應予
    駁回。
據上論斷，應依刑事訴訟法第373條、第368條，判決如主文。
本案經檢察官沈世箴到庭執行職務。
中    華    民    國    98    年    3    月    25    日
                  刑事第八庭    審判長法  官  鄭文肅
                                      法  官  蔡光治
                                      法  官  劉嶽承
以上正本證明與原本無異。
如不服本判決，應於收受送達後10日內向本院提出上訴書狀，其
未敘述上訴之理由者並得於提起上訴後10日內向本院補提理由書
（均須按他造當事人之人數附繕本）「切勿逕送上級法院」。
                                      書記官  魏淑娟
中    華    民    國    98    年    3     月    25    日
附件：
臺灣臺北地方法院刑事判決            97年度訴字第2220號
公  訴  人  台灣台北地方法院檢察署檢察官
被      告  甲○○
上列被告因違反毒品危害防制條例案件，經檢察官提起公訴（97
年度偵字第21718 號），本院判決如下：
    主  文
甲○○無罪。
    理  由
一、公訴意旨略以：被告甲○○明知安非他命為毒品危害防制條
    例所定之第二級毒品，依法不得轉讓，竟基於轉讓安非他命
    之犯意，於民國97年4 月、5 月間，自不詳姓名綽號「蘭姐
    」、「大頭」之人購入安非他命後，在台北縣新店市○○街
    62 巷11 號4 樓住處，無償轉讓安非他命予詹育恩施用（詹
    育恩施用部分經本院以97年度易字第2114號判決判處有期徒
    刑7 月，嗣經台灣高等法院駁回上訴確定），因認被告涉犯
    毒品危害防制條例第8 條第2 項之轉讓第二級毒品罪嫌等語
    。
二、按犯罪事實應依證據認定之，無證據不得認定犯罪事實；不
    能證明被告犯罪者或其行為不罰者，應諭知無罪之判決，刑
    事訴訟法第154 條第2 項、第301 條第1 項，分別定有明文
    。復按認定不利於被告之事實，須依積極證據，苟積極證據
    不足為不利於被告事實之認定時，即應為有利於被告之認定
    ，更不必有何有利之證據，最高法院30年上字第816 號著有
    判例，可資參照。
三、檢察官認被告涉有上開罪嫌，係以證人詹育恩之證述、台灣
    檢驗科技股份有限公司濫用藥物檢驗報告為主要論據。訊據
    被告固對與詹育恩同居之事實坦承不諱，惟堅決否認有何轉
    讓安非他命之犯行，辯稱：伊97年4 月12日即入監服刑，伊
    從來沒有跟詹育恩一起施用毒品，也沒有轉讓毒品給詹育恩
    等語。
四、經查：
（一）詹育恩與被告係同居關係，於被告97年4 月12日入監服刑
      前及現在均共同居住於台北縣新店市○○街62巷11號4 樓
      等情，業據證人詹育恩證述在卷，且為被告所不否認，堪
      以認定。證人詹育恩固於偵查中證稱：「被告與我施用的
      毒品都是被告去買回來之後，由我們兩個一起施用，我與
      被告同居期間，我所施用的毒品都並非我自己購買，是被
      告買回來提供給我的。（被告提供毒品給你施用幾次？）
      數不出來，因為我們二個同居7 年多，這7 年間我們都是
      這樣施用毒品。（被告自何時提供毒品給你施用？）90年
      起，最後一次是97年4 、5 月間。」等語（97年8 月6 日
      偵查筆錄，97年度偵字第14821 號卷第33頁），而證人詹
      育恩於97年5 月20日施用安非他命為警查獲，業經本院以
      以97年度易字第2114號判決判處有期徒刑7 月，嗣經台灣
      高等法院駁回上訴確定，有該判決在卷可按，且經證人詹
      育恩證述在卷（本院98年1 月8 日審判筆錄），復有台灣
      檢驗科技股份有限公司濫用藥物檢驗報告在卷可稽，檢察
      官認被告涉犯上開罪嫌，固非全然無憑。惟被告於97年4
      月12日至97年9 月11日期間入台北分監執行，有台灣高等
      法院被告前案紀錄表可憑，則詹育恩於97年5 月20日為警
      查獲時，被告已入監服刑逾1 個月，足認詹育恩於97年5
      月20日為警查獲該次施用安非他命，並非與被告共同施用
      。
（二）證人詹育恩於警詢、偵查中並未證稱其所施用之安非他命
      係被告入監服刑前所轉讓，則詹育恩該次施用之安非他命
      是否為被告97年4 月12日入監服刑前所轉讓予詹育恩，並
      無證據證明。而證人詹育恩於審判中證稱伊從未向他人購
      買毒品一情（本院98年1 月8 日審判筆錄），縱可認詹育
      恩所施用之毒品非詹育恩向他人購買，惟被告與詹育恩既
      共同居住於台北縣新店市○○街62巷11號4 樓，且被告於
      97年4 月12日即入監服刑，則詹育恩非無可能自行取得被
      告置於家中之毒品，不能遽認詹育恩所施用之毒品為被告
      所轉讓。
（三）證人詹育恩於本院審理時證稱97年4 月12日被告入監服刑
      後，只有前開該次施用安非他命等語（本院98年1 月8 日
      審判筆錄），卷內亦無證據可認詹育恩於97年4 、5 月間
      另有其他施用毒品犯行，則不能僅憑證人詹育恩於偵查中
      片面證述：被告最後一次提供毒品給伊施用係97年4 、5
      月間等語（97年8 月6 日偵查筆錄，97年度偵字第14821
      號卷），即認被告於入監服刑前，有轉讓毒品予詹育恩。
      檢察官認被告涉嫌於97年4 、5 月間轉讓毒品予詹育恩等
      情，即難採認。
五、綜上，本件證據無法證明被告有檢察官所指之轉讓安非他命
    犯行，此外，本院復查無其他積極證據足以證明，揆諸上開
    法條及判例意旨，本件不能證明被告犯罪，自應為被告無罪
    之諭知。
六、證人詹育恩就被告是否知悉伊有施用毒品、毒品是否為被告
    買回來提供予伊、兩人是否共同施用等與案情有重要關係之
    事項，於供前具結，而其於偵查中及本院審理時為相反之證
    述，所為涉有偽證罪嫌。上開罪嫌為本院職務上所知，應依
    職權告發，由檢察官另行處理。
據上論斷，依刑事訴訟法第301條第1項，判決如主文。
本案經檢察官楊冀華到庭執行職務
中    華    民    國    98    年    1     月    17    日
                  刑事第七庭  審判長法官  高偉文
                              法      官  孫萍萍
                              法      官  林欣苑
上正本證明與原本無異。
如不服本判決應於收受送達後10日內向本院提出上訴書狀，並應
敘述具體理由；其未敘述上訴理由者，應於上訴期間屆滿後20日
內向本院補提理由書（圴須按他造當事人之人數附繕本）「切勿
逕送上級法院」。
                              書  記  官  劉英芬
中    華    民    國    98    年    1     月    19    日


司法院資訊處製作；財團法人民間司法改革基金會備份。
